臺灣屏東地方法院行政訴訟判決　
110年度交字第179號
原      告  宋義達  
被      告  交通部公路總局高雄區監理所

代  表  人  李瑞銘  
上列當事人間交通裁決事件，原告不服民國110年11月29日裁字
第82-V00000000號裁決，提起行政訴訟，本院判決如下：
    主  文
原告之訴駁回。
訴訟費用新臺幣參佰元由原告負擔。
    事實及理由
一、程序事項：本件因屬不服被告所為道路交通管理處罰條例（
    下稱處罰條例）第8 條之裁決而提起撤銷訴訟，依行政訴訟
    法第237 條之1 之規定，應適用交通裁決事件訴訟程序，再
    依兩造所述各節及卷內資料足認事證已臻明確，本院認無經
    言詞辯論之必要，爰依同法第237 條之7 之規定，不經言詞
    辯論，逕為判決，合先敘明。
二、事實概要：原告騎乘車牌號碼000-000號普通重型機車（下
    稱系爭機車）於民國110年10月6日上午10時57分許，行經屏
    東縣內埔鄉科大路、壽比路口（下稱舉發地點），因有「未
    依兩段式左轉」之違規情事，為警製單舉發瓶頸交自第V000
    00000號違規單，被告認原告違反處罰條例第48條第1項第2
    款之規定，製開裁字第82-V00000000號違反道路交通管理事
    件裁決書（下稱原處分），原告不服處罰，遂提起本件行政
    訴訟。
三、本件原告主張：舉發路段所設立之兩段式左轉號誌違反道路
    交通標誌標線號誌設置規則第16條、第17條：「標誌以豎立
    於行車方向之右側為原則」之規定，且該號誌的設置有對抗
    號誌燈綠燈可以左轉或右轉規定之違失。又該兩段式左轉標
    誌之設置，違反行政程序法應公告週知的程序，故被告所為
    之裁決違法。並聲明：原處分撤銷。
四、被告則答辯以：
　㈠、按「禁制標誌分為左列三種：一、遵行標誌：表示遵行事
      項。二、禁止標誌：表示禁止事項。三、限制標誌：表示
      限制事項。」，道路交通標誌標邊線號誌設置規則第56條
      、第65條分別定有明文，就原告於起訴狀於起狀所提等節
      ，經檢視採證光碟、現場圖及現場標誌、標線照片可知，
      原告車輛確實於單記違規時日行駛於屏東縣內埔鄉科大路
      、壽比路口，該路口繪設機車兩段式左轉標誌及地面設有
      待轉區，惟原告行駛未依標誌、標線行駛被員警當場攔查
      後舉發，故本件原告有駕駛機車未依兩段方式左轉之「不
      依標誌，標線號誌指示」違規行為即是實業以明確。而原
      告係合法考領有普通重型機車駕照之駕駛人，對上開行駛
      道路本應就道路之標誌、標線及號誌有所注意及遵守，如
      行駛至交岔路口亦須減速慢行，轉彎應依標誌或標線之規
      定行駛，原告理應知悉，且『紅綠燈號誌』與『機車兩段式
      左轉標誌及地面設有待轉區』並不衝突，原告只需依科大
      路口之綠燈指示及機車兩段式左轉標誌指示將機車騎至該
      路口待轉區，再待壽比路口之綠燈號誌亮起及可行駛，故
      本件原告當日未依兩段式左轉遭警攔查是事實無誤，員警
      依法填單舉發，於法洵無違誤。
  ㈡、又按交通標誌、標線、號誌之設置目的在於提供車輛駕駛
      人及行人有關道路路況之警告、禁制、指示等資訊，以便
      利行旅及促進交通安全，有無設置之必要，如何設置，設
      置何種標誌以及在何處設置，均屬主管機關職權內裁量之
      範圍，非人民可得任意請求。道路主管機關本得於法令授
      權範圍內，基於權責對於各項行政措施為具體裁量、規劃
      ，以求達成道路充分利用。又舉發路段設置「機慢車兩段
      式左轉」之遵行標誌為標的提起行政爭訟，尚非本件審理
      範疇，但在該「機慢車兩段式左轉」之遵行標誌被廢止前
      ，原告都應遵守之。而原告既確實有騎乘系爭機車於設有
      「機慢車兩段式左轉」之路口未依兩段式左轉之標誌行駛
      之違規情事，客觀上已符合處罰條例第48條第1項第2款之
      構成要件，被告依法裁罰，非無憑據。
  ㈢、綜上理由，原告騎乘710-BDP號普通重型機車被警舉發「未
      依兩段式左轉」之違規情事，有屏警交字第V00000000號
      違規單可稽，並經舉發單位查復確認依法舉發無誤，爰依
      道路交通管理處罰條例第48條第1項第2款、第63條第1項
      第1款暨違反道路交通管理事件統一裁罰基準表第48條第1
      項第2款裁處繳納罰鍰新臺幣(下同)600元並記違規點數1
      點，應無不當。
五、本件如事實概要欄所述之事實，除依原告起訴狀及被告答辯
    狀可認兩造均不爭執外，復有原處分書暨送達證書、系爭舉
    發通知單暨送達證書、機車車籍資料查詢表、駕駛人基本資
    料表、原告交通違規陳述單及查詢單、屏東縣政府警察局內
    埔分局110年11月3日內警交字第11032189200號函、現場號
    誌照片1幀、採證光碟等在卷可稽（見本院卷第16至27頁）
    ，應認屬實。原告不服原處分，提起行政訴訟，並以上述事
    項據為主張，故本件兩造之爭點應為：原處分是否適法？
六、本院之判斷：
  ㈠、原告稱：舉發路段所設立之兩段式左轉號誌違反道路交通
      標誌標線號誌設置規則第16條、第17條：「標誌以豎立於
      行車方向之右側為原則」之規定云云。該規定既然已明確
      說明右側只是原則，並非一定，那就表示也可以不要立在
      右側，因此原告主張設立方式違反規定，不足可採。
  ㈡、原告又稱：該號誌的設置有對抗號誌燈綠燈可以左轉或右
      轉規定之違失云云。然查：行走在路上並不是只有紅綠燈
      需要遵守，舉凡標線、標誌等一切均須加以配合，且紅綠
      燈的左轉燈是供內側車道之汽車使用，與行駛在慢車道之
      機車無關，機車仍然應該在綠燈時直行進入待轉區，待另
      一行向轉換成綠燈時再直行，已完成左轉。因此並無所謂
      對抗或矛盾的問題。
  ㈢、原告末稱：又該兩段式左轉標誌之設置，違反行政程序法
      應公告週知的程序云云。然查：交通標誌、標線、號誌之
      設置目的，在於提供車輛駕駛人及行人有關道路路況之警
      告、禁制、指示等資訊，以便利行旅及促進交通安全，有
      無設置之必要，如何設置，設置何種標誌以及在何處設置
      ，屬主管機關職權內依法裁量之範圍，是此一涉及特定地
      點、多數人及長期時間之交通管制行為，揆諸前揭法條意
      旨，當屬一般處分甚明。既屬一般處分，依行政程序法第
      100 條第2項、第110 條第2項之規定，一般處分之送達得
      以公告為之，除公告另訂不同日期者外，自公告日起發生
      效力。故就行車管制號誌而言，主管機關之設置行為即屬
      一種「公告」措施，故具指示性質之「機慢車兩段左轉標
      誌」於對外設置完成時，即發生效力，人民即有遵守之義
      務，尚非可由原告恣意決定是否遵守。若在主觀上就舉發
      地點標誌設置有不符合設置規則相關規定而認有不當情事
      ，固有循正當行政救濟途徑，向各該路段標誌設置之權責
      主管機關陳述反映，促其檢討改善，或另循訴願、行政訴
      訟之爭訟途徑救濟。惟在該路段之標誌設置未依法定程序
      變更前，所有用路人仍應有遵守之義務。否則，倘若所有
      汽、機車駕駛人見主管機關所設置之標線、標誌或號誌，
      全憑主觀之認知，認為設置不當即可恣意違反，將如何建
      立道路上所劃設標誌、標線或號誌之公信力，交通安全之
      秩序亦將無從建立，其他用路人之生命、財產安全，將失
      去保障(臺灣新北地方法院行政訴訟判決105年度交字第20
      1號參照)。從而，本件交通設施設置並無合違反規定之處
      ，原告所述完全謬論。原告對於交通法規如此不了解，且
      嚴重誤解，在原告能夠了解交通法規之前，建議原告不要
      再駕車上路，以保原告自己及其他用路人之安全。
七、綜上所述，原告於前揭時、地，確有「未依兩段式左轉」之
    違規行為，被告因此依處罰條例第48條第1項第2款、第63條
    第1項，裁處原告罰鍰600 元，並記違規點數1點，核無任何
    違法之處，原告猶執前詞請求撤銷原處分，為無理由，應予
    駁回。
八、本件判決基礎已臻明確，兩造其餘之攻擊防禦方法及訴訟資
    料經本院斟酌後，核與判決不生影響，無一一論述之必要，
    併予敘明。
九、本件第一審裁判費為300 元，應由原告負擔，爰確定第一審
    訴訟費用額如主文第2 項所示。
據上論結，本件原告之訴為無理由，依行政訴訟法第237 條之7
、第237 條之8 第1 項、第98條第1 項前段，判決如主文。
中　　華　　民　　國　　111 　年　　4 　　月　　29　　日
　　　　　　　　　行政訴訟庭　法　官　薛侑倫
上為正本係照原本作成。
如不服本判決，應於判決送達後20日內，向本院提出上訴狀並表
明上訴理由（原判決所違背之法令及其具體內容或依訴訟資料可
認為原判決有違背法令之具體事實），其未載明上訴理由者，應
於提出上訴後 20 日內向本院補提理由書（上訴狀及上訴理由書
均須按他造人數附繕本，如未按期補提上訴理由書，則逕予駁回
上訴），並應繳納上訴裁判費新臺幣 750 元。
中　　華　　民　　國　　111 　年　　4 　　月　　29　　日
　　　　　　　　　　　　　　　書記官　沈詩雅